【裁判字號】    95,交聲再,31
【裁判日期】    950904
【裁判案由】    過失致死
【裁判全文】
臺灣高等法院交通法庭裁定            95年度交聲再字第31號
聲  請  人  臺灣高等法院檢察署檢察官
被      告  甲○○
上列聲請人因被告過失致死案件，對於本院95年度交上易字第17
號，中華民國95年4月28日第二審確定判決（臺灣宜蘭地方法院
94 年度交易字第79號，起訴案號：臺灣宜蘭地方法院檢察署94
年度調偵字第29、30號），聲請再審，本院裁定如下：
    主  文
再審之聲請駁回。
    理  由
一、聲請再審意旨略以：
  (一)、按「受無罪之判決確定後，而於訴訟上或訴訟外自白，或
      發現確實之新證據，足認其有應受有罪或重刑判決之犯罪
      事實者。」，為受判決人之不利益，得聲請再審，刑事訴
      訟法第422第2款定有明文。另「發見確實之新證據，係指
      當時已經存在而發見在後或審判時未經注意之證據，且能
      證明原確定判決所認定之事實為錯誤者而言，與在認定事
      實後因以論處罪刑所應依據之法律無涉。」最高法院35年
      特抗字第21號著有判例。
  (二)、被告甲○○於偵查中供稱：「（檢察官問：本件車禍妳有
      無過失？）多少有一點，因為我沒有注意到左邊狀況」等
      語（見90年11月20日訊問筆錄）。是被告已於偵查中自白
      其有過失致死犯行，原審未審酌被告上開審判外之自白，
      即遽為維持被告無罪之判決，顯有違背前揭規定，而有再
      審之必要。
  (三)、依偵查卷附民國93年 8月13日礁溪分局中心來案各類案件
      記錄、回報記錄、初報、續報欄內載「1306通報三城所莊
      碧容派員、警備隊劉鎮豪前往處理」、「1310警員劉鎮豪
      抵現場」等語觀之，本件案發後第一時間抵達現場處理之
      員警係警備隊劉鎮豪，而非官國泰，劉鎮豪既係於案發後
      第一時間抵達現場與被告、被害人接觸並處理本件車禍事
      宜，自屬重要證據方法，且係當時已經存在而審判時未經
      注意之證據，自有開始再審並傳為人證，以行調查程序之
      必要。
  (四)、證人郭佳靈於第一審之證述，在被告騎乘機車停等紅燈之
      位置，至少已有四排以上之機車亦在停等紅燈，且被告所
      處位置乃在道路標線為白實線之機車行駛車道之最右邊，
      足堪認定。從，當紅燈轉為綠燈時，被告前方至少四排以
      上之機車必須陸續起步前行，而後被告騎乘之機車始有隨
      之起步前行之空間，且因被告機車距離路口紅綠燈桿之位
      置至少有四排以上之機車，再由紅綠燈桿往前推進至肇事
      地點時，左轉時向號誌已轉為綠燈，此亦屬於當時已經存
      在而審判時本應注意之證據，自有開始再審以行調查程序
      之必要。
  (五)、末查，由證人郭佳靈之證述可得推知，被告所騎乘之機車
      並未隨著證人郭佳靈之機車起動前行，而因他故仍逗留原
      處，否則以二車緊密之跟車距離，證人郭佳靈不可能沒有
      看到導向車道左轉行進之被害人所騎乘之機車，更不可能
      於其右後方由被告所騎乘之機車碰撞倒地後，猶仍不自覺
      地繼續驅車前行，原審就此當時已經存在之證據疏未注意
      ，容有再審之必要，爰依法聲請再審。
二、經查：
  (一)、按「受無罪之判決，而於訴訟上或訴訟外自白其應受有罪
      判決之犯罪事實者，依照刑事訴訟法第四百十五條第二款
      之規定，固得為受判決人之不利益聲請再審，但該條款所
      稱訴訟上之自白，係指在其他案件訴訟上之自白而言，若
      於前案訴訟上早經自白，而為原確定之無罪判決所不採者
      ，自不得據為聲請再審之理由。」最高法院30年上字第18
      9 號著有判例。本件聲請人據以聲請再審之理由之一即被
      告甲○○於偵查中供稱：「（檢察官問：本件車禍妳有無
      過失？）多少有一點，因為我沒有注意到左邊狀況」等語
      （見90年11月20日訊問筆錄）。惟查：被告甲○○上開陳
      述，乃前案訴訟上之自白，並非「訴訟外之自白」，且早
      經原確定之無罪判決認為「被告對於當時發生車禍之事實
      自白，尚不足逕認定為其對過失致死犯行事實之自白。」
      （原確定判決第三頁第十九行至第二十行）而不採，揆諸
      前揭判例意旨，自不得據為聲請再審之理由。
  (二)、次按「再審制度旨在調和法安定性與真實發現之衝突，求
      取兩者之平衡，始能獲致真實之安定性。刑事訴訟法第四
      百二十二條第二款所稱「發見確實之新證據」，固指具有
      嶄新性（新規性）及顯著性（確實性）之證據，亦即指最
      後事實審法院判決當時已經存在或審判當時不及調查審酌
      之證據，至其後始發見者；且就該證據連同原確定判決中
      認定事實存在之積極證據與相反之消極證據全體予以觀察
      ，經自由證明程序，顯然可認為足以動搖原確定判決之事
      實基礎而改為更不利之判決者而言。」最高法院90年度台
      抗字第 168號判決採同一見解。經查：聲請人據以聲請再
      審之理由之二係「聲請傳喚證人劉鎮豪」，惟如聲請人所
      稱：「證人劉鎮豪係『案發後』第一時間抵達現場處理之
      員警」，既係案發後抵達，顯然證人劉鎮豪對「案發之經
      過」並無親自聞見，如有所聞，亦係傳聞證據，且非經傳
      喚到庭調查無須得知其證言，是以「聲請人聲請傳喚證人
      劉鎮豪」一項，顯然無可認為足以動搖原確定判決之事實
      基礎而改為更不利被告之判決，是以「證人劉鎮豪」尚難
      認係上開條文所稱之「確實之新證據」，自不得據以聲請
      再審。
  (三)、另所謂「發見確實之新證據」，係指事實審法院於判決前
      因未經發現，不及調查斟酌，至其後始行發現者而言，若
      判決前已經當事人提出或聲請調查之證據，經原法院捨棄
      不採者，即非發見確實之新證據，不得據為聲請再審之原
      因。經查：「證人郭佳靈於第一審之證述」，業經原審詳
      加斟酌，記載於原判決第五頁，足徵證人郭佳靈之證述，
      並非上開條文所稱之「新證據」，自不得據以聲請再審。
  (四)、綜上所述，本院認聲請人聲請再審，均無再審理由，依刑
      事訴訟法第434條第1項之規定，自應以裁定駁回之。
三、據上論斷，應依同法第434條，裁定如主文。
中    華    民    國    95    年    9     月    4     日
                  交通法庭  審判長法  官  蔡  長  溪
                                  法  官  陳  祐  治
                                  法  官  林  俊  益
以上正本證明與原本無異。
不得抗告。
                                  書記官  廖  月  女
中    華    民    國    95    年    9     月    6     日


司法院資訊處製作；財團法人民間司法改革基金會備份。
